【裁判字號】    88,易,3824
【裁判日期】    890322
【裁判案由】    竊盜
【裁判全文】
臺灣臺中地方法院刑事判決                        八十八年度易字第三八二四號
    公  訴  人  台灣台中地方法院檢察署檢察官
    被      告  丙○○
右列被告因竊盜案件，經檢察官提起公訴（八十八年度偵字第二三一○七號），本院
判決如左：
    主  文
丙○○無罪。
    理  由
一、公訴意旨略以：丙○○意圖為自己不法之所有，於民國八十七年八月二十一日十
    一時許，在台中市○○街五七號前，竊取甲○○所有之ＩＮＯ─三四五號機車一
    輛，得手後即留供給用。嗣於八十八年十一月十六日十八時四十八分許，在台中
    市○○路與大墩路口，正以鑰匙啟動機車騎乘時，經警當場查獲，並扣得失竊之
    機車與鑰匙，因認被告涉有竊盜罪嫌。
二、按犯罪事實，應依證據認定之，無證據不得推定其犯罪事實，又不能證明被告犯
    罪者，應為無罪之諭知，刑事訴訟法第一百五十四條、第三百零一條第一項定有
    明文。且認定事實所憑之證據，其為訴訟上之證明，須達於通常一般之人均不致
    有所懷疑，而得確信其為事實之程度者，始得據為有罪之認定，倘其證明尚未達
    到此一程度而有合理之懷疑存在時，尚難為有罪之認定基礎，又認定不利於被告
    之事實，須依積極證據，苟積極證據不足為不利於被告事實之認定時，即應為有
    利於告之認定，更不必有何有利之證據，最高法院七十六年台上字第四九八六號
    、三十年上字第八一六號判例分別著有明文。公訴意旨認被告丙○○涉有竊盜罪
    嫌，無非以右開事實，業據被害人甲○○指述歷歷，復有被害人立具之贓物認領
    保管收據在卷可資佐證。況被告當場經警查獲發動之機車鑰匙，確係被害人所有
    且連同機車所失竊之鑰匙，業據甲○○供證無訛；且該鑰匙根本不能啟動被告所
    稱其姊姊所有之ＩＮＫ─七八八號機車，復據被告及其姐林金純確認無誤為其論
    據。訊據被告丙○○，對於右開時、地犯罪事實，矢口否認之，辯稱：伊係要騎
    乘其姊姊之機車，騎錯了，並非伊所竊云云。經查：
(一)被害人甲○○於警訊中供陳，上開車子於八十八年八月二十一日遺失時，車子上
    鎖，車鑰匙二支插在機車上，連車同時失竊，失竊地點為台中市○區○○街五七
    號，本案在八十八年十一月十六日查獲地點為台中市○○路、中港路口，車上鑰
    匙僅有一支，車子未上鎖，與被害人失竊時有二支鑰匙之情形不同。
(二)被告則稱，因伊住大墩東街，上班時須騎機車至上開便利超商處換巨業通運至清
    水上班，伊於八十八年十一月月初借用其姐林金純所有之車號號碼ＩＮＫ－七八
    八號機車，後因遺失其姐上開機車鑰匙，向大墩路、中港路路口之７－１１便利
    超商詢問有無人撿到機車鑰匙，該店小姐拿二串鑰匙讓伊找，伊因見其中一串僅
    有一把鑰匙，且與其姐機車鑰匙外型相同，即取該把鑰匙至外面發動被害人所有
    機車等語。然被告如確有竊盜行為，當不致於天天騎乘系爭機車至同一地停放，
    且被告確於八十八年十一月八日至上開便利超商購買ＦＵＬＥＸ  ＢＡＮＤ，並
    向店內小姐詢問有無人撿到機車鑰匙，店員乙○○確將二串鑰匙交被告挑選，被
    告挑選其中僅有一把鑰匙，見被害人所有上開機車即以鑰匙啟動機車騎離之事實
    ，業據證人乙○○到院具結屬實，復有乙○○簽到簿乙紙、ＦＵＬＥＸ  ＢＡＮ
    Ｄ實物乙包及發票乙紙在卷可按。
(三)又被告持上開鑰匙至便利超商店外，誤騎被害人所有上開機車，係因該店外面停
    放機車甚多，常有人遺失鑰匙至該便利超商尋問，本件被害人遺失之機車與被告
    姐林金純所有ＩＮＫ－七八八號機車，同為三陽公司生產之豪邁機車，車子外型
    無論是車身顏色、車尾燈顏色、車前有二後照鏡均相同，僅車號不相同，有上開
    二部機車相片三幀在卷可資比對，被告向其姐借用ＩＮＫ－七八八號機車未及一
    週，見其自超商取得之機車鑰匙可插入被害人所有機車，因與其姐借用之機車為
    同型車輛，車鑰匙外型復又相同，該型機車在市面上又為常見之機車，被告不疑
    有他，隨即騎走，按諸吾人生活經驗，事屬常有之事，雖被告疏未注意被害人所
    有機車與其姐機車車號不同，惟此僅屬過失行為，縱有民事上侵權行為責任，尚
    非刑法所處罰之故意行為。
(四)此外，復查無其他積極證據，足資證明被告有何竊盜罪嫌，揆諸前開法條規定及
    判例意旨，自應為被告無罪之諭知，以昭審慎。
據上論斷，應依刑事訴訟法第三百零一條第一項，判決如主文。
中      華      民      國    八十九    年      三      月      二十二  日
                                          法  官  陳  學  德
右正本證明與原本無異。
如不服本判決，應於判決送達後十日內向本院提出上訴狀，上訴於臺灣高等法院0O中
分院( 須附繕本 )。
                                          書記官
中      華      民      國    八十九    年      三      月      二十三  日


司法院資訊處製作；財團法人民間司法改革基金會備份。
